【裁判字號】    98,勞訴,50
【裁判日期】    990225
【裁判案由】    給付退休金差額
【裁判全文】
臺灣高雄地方法院民事判決              98年度勞訴字第50號
原      告  乙○○
            戊○○
            庚○○
            壬  ○
            癸○○
            己○○
            辛○○
            丁○○
            甲○○
前列九人共同
訴訟代理人  劉思龍律師
被      告  臺灣中油股份有限公司
法定代理人  丙○○
訴訟代理人  周振宇律師
上列當事人間請求給付退休金差額事件，本院於民國99年2 月11
日言詞辯論終結，判決如下：
    主      文
被告應分別給付原告如附表一「退休金差額」欄所示之金額，及
各自附表一「利息起算日」欄所示之日起至清償日止，按週年利
率百分之五計算之利息。
訴訟費用由被告負擔。
    事實及理由
一、原告起訴主張：原告各於如附表二所示期日受僱於被告，原
    告乙○○、癸○○、甲○○受僱於被告煉製事業部，原告戊○○、壬○、己○○受僱於被告保全處南區組，原告庚○○
    受僱於被告石化事業部，原告辛○○、丁○○受僱於被告公
    司大林廠，原告各於如附表二所示期日退休。原告於任職期
    間，每月除薪資外，均領有被告按月依夜間輪班次數加給之
    夜點費。嗣原告陸續退休，並於請領退休金時，被告竟未將
    夜點費列入平均工資，致短發如附表一所示退休金差額。由
    於夜點費係被告針對有輪值大、小夜班之員工所為給與，金
    額固定，不因職階或工作內容而有差別，而原告輪值小夜班
    、大夜班並已成為固定工作制度，每人輪值日班、小夜班及
    大夜班之機率相同，此種因環境、時間等特殊工作條件而對
    勞工增加之現金給付，本質應屬值班時段之勞務對價，並非
    偶發、恩惠性之給與，是夜點費已成為兩造間因特定工作條
    件，形成固定常態職務中可取得之給與，為勞工因經常性提
    供勞務所得之報酬，具有「勞務對價」及「經常性給與」之
    性質，屬於工資，不因給付名稱之不同而影響其為工資之本
    質。被告雖抗辯其為國營事業，本件應適用國營事業管理法
    及經濟部所屬事業人員退休、撫卹及資遣辦法等規定，惟勞
    動基準法（以下簡稱勞基法）為規定勞動條件之最低標準，
    則上開法規命令尚不得抵觸勞基法之規定，故系爭夜點費之
    性質爭議，應適用勞基法第2 條第3 款之規定，屬於工資。
    又被告雖提出「中國石油股份有限公司、臺灣石油公會團體
    協約」（下稱系爭團體協約）為據，主張依該協約第16條約
    定，夜點費不得列入工資計算，惟系爭協約分別於民國55年
    8 月26日與67年12月19日訂定，其中第2 條約明有效期間為
    3 年，故該協約所訂期限業已屆滿，而團體協約法第17條雖
    規定：「團體協約已屆期滿，新團體協約尚未訂立時，於勞
    動契約另為約定前，原團體協約關於勞動條件之規定仍繼續
    為該團體協約關係人之勞動契約之內容」，惟適用該規定之
    前提為系爭協約有效成立，然被告並未舉證該協約之訂立係
    合於團體協約法第3 條之法定程序，故難認系爭協約可對原
    告發生效力而拘束原告。是原告自94年起陸續退休時，被告
    未將原告退休前6 個月領取之夜點費納入平均工資範疇以計
    算退休金，致退休金有所短少，被告自應補足差額。為此，
    爰依勞基法規定提起本訴，並聲明請求被告分別給付原告如
    附表一金額欄所示之金額，及各自附表一所示利息起算日起
    至清償日止，按週年利率5 ％計算之利息。
二、被告則以：其因屬行政院經濟部所屬之事業機構，並兼具行
    政機關體之性質，是關於國營事業員工之勞動條件，應以「
    國營事業管理法」及經濟部所屬事業人員退休、撫卹及資遣
    辦法（下稱所屬事業退休辦法）相關規定為據，並不適用勞
    基法。另依74年10月14日司法院第7 期司法業務研究會之研
    究意見，亦認為國營事業受僱人員屆齡退休時，應優先適用
    國營事業管理法授權訂定之所屬事業退休辦法，而非適用與
    勞基法性質相近之臺灣省工廠工人退休規則，且行政院經濟
    部國營事業委員會88年9 月7 日經（88）國一字第88540070
    號函並明示：所屬事業退休辦法對平均工資之計算未包含夜
    點費在內，且夜點費僅為福利性措施，系爭夜點費自不應併
    入平均工資計算退休金，是本件關於原告退休金之計算，應
    不適用勞基法。被告並曾先後於55年8 月26日、67年12月19
    日、69年1 月3 日與臺灣石油工會簽訂系爭團體協約，而依
    該協約第16條之約定，認夜點費非屬系爭協約所約定之工資
    ，並經主管機關69年7 月14日認可備查在案，符合團體協約
    法第3 、4 、17條之規定，故該系爭協約已有效成立，原告
    既為工會會員自應受此團體協約之拘束，而不應將夜點費併
    入平均工資計算退休金。又依勞基法第2 條第3 款規定：「
    工資：謂勞工因工作而獲得之報酬；包括工資、薪金及按計
    時、計日、計月、計件以現金或實物等方式給付之獎金、津
    貼及其他任何名義之經常性給與均屬之。」，工資係指勞工
    因工作而獲得之報酬，且屬經常性之給與，而所謂經常性之
    給與，只要在一般情形下，經常可以領得之給與均屬之，故
    勞工因工作所得之報酬，必須同時符合「勞務對價性」及「
    給與經常性」二項要件時，並排除勞基法施行細則第10條所
    列之給與，始得認為係工資，是雇主若為改善勞工生活而給
    付非經常性給與或為單方之目的，給付具有勉勵恩惠性質之
    給與，即非勞工工作給付之對價，無論其係固定發放與否，
    倘未變更其獎勵恩惠給與之性質，即不得列入工資範圍之內
    。本件被告夜點費之發放對象係實際輪值中、夜班或夜間工
    作之員工，金額均為固定，只要符合要件即可請領，不因員
    工本薪高低、作業種類、工作複雜性、經驗、學歷、智力、
    技能、勞心度、勞力度、年資、級職之不同而有差異；亦不
    因例假、休假日工作者而加倍發給，是以系爭夜點費就性質
    而言顯非「勞務之對價」，應係工資給付以外之恩惠性給與
    ，與「工資」之定義不相符合。又由夜點費之沿革以觀，夜
    點費僅係對夜間工作之職員提供夜班點心，幾經修改，被告
    才於77年全面施行改以發放金錢，而按被告歷次團體協約約
    定，工資按政府規定之標準發放乃勞資雙方一貫之共識，迄
    今並無變更，且參酌國營事業管理法、團體協約、工作規則
    及中油相關人事法規，夜點費乃被告為照顧員工生活，並在
    法令授權範圍內提供福利措施；夜點費金額之調整方式與誤
    餐費相同，係隨物價指數調整，與薪資調幅無關，且發放對
    象不以輪班人員或純粹夜班工作人員為限，足見被告發放夜
    點費係屬雇主之恩給，無涉勞動之對價，自非屬工資。再者
    ，被告對於各職務應核發之薪資，皆已充分考量員工辛勞度
    及貢獻度，並均有明文規定，原告自不得要求重複評價夜間
    工作之辛勞，將夜點費列為其夜間工作之對價，而將之納入
    退休金計算之基礎等語，資為抗辯，並聲明：駁回原告之訴
    。
三、兩造不爭執之事項：
（一）原告均係曾受僱於被告之退休員工，並分別於如附表二退
      休日期欄所示之日期退休。
（二）被告於原告退休時所給付之退休金，未將原告每月領取之
      夜點費列入平均工資計算。若將夜點費列入平均工資計算
      ，則原告所得請求之退休金差額各如附表一退休金差額欄
      所示。
（三）原告受僱於被告之工作時間係採24小時3 班制輪值，夜點
      費係發給輪值中、晚班之工作人員，如輪值中班自下午4
      時至夜間12時，可領新臺幣（下同）150 元，如輪值晚班
      自夜間12時至翌日上午8 時，可領300 元。如未輪值中、
      晚班，即不得領取夜點費，不因工作內容、種類、薪點、
      年資或是否假日工作而有差別。
四、兩造爭執事項：
（一）原告等人在職時所領取之「夜點費」，應否與原告提供之
      勞務具有對價性？
（二）原告是否應受與臺灣石油工會所訂立之團體協約約定之拘
      束，而不得主張將夜點費列入平均工資？
（三）原告是否應受國營事業管理法及相關法規之限制，而不得
      將夜點費列為平均工資？
（四）原告請求給付退休金有無理由？
五、本院就有關「原告等人在職時所領取之「夜點費」，應否與
    原告提供之勞務具有對價性？」之判斷：
（一）按工資係勞工因工作而獲得之報酬，包括工資、薪金及按
      計時、計日、計月、計件以現金或實物等方式給付之獎金
      、津貼及其他任何名義之經常性給與均屬之，勞動基準法
      第2 條第3 款定有明文。是所謂工資，應屬「勞務之對價
      」及「經常性之給與」，至於其給付名稱為何，則非所問
      （最高法院92年度臺上字第2108號判決意旨可資參照）。
（二）經查，原告等人擔任被告員工時之作業方式，係採24小時
      3 班制輪值，3 班時間為上午8 時至下午4 時為早班，下
      午4 時至夜間12時為中班，夜間12時至翌日上午8 時為晚
      班，此一工作型態，於原告受僱時即知悉並同意依早、中
      、晚班之3 班制方式輪值，不論輪值早、中、晚班，各班
      之工作性質、地點、環境均同，原告輪值各班之比例亦相
      同，僅值勤時間不同等情，為兩造所不爭執，自堪信為真
      實。是依被告之營業性質，輪流於夜間工作，乃該公司內
      3 班制員工一貫性、常態性之工作型態，尚與一般公司行
      號為應付臨時性之業務需求偶而為之者有間。且被告核發
      夜點費，係給與有輪值中、晚班之員工，輪值中班固定發
      給夜點費150 元，輪值晚班固定發給夜點費300 元，並不
      因工作內容、職階而有差別，惟如未實際值班，則不得領
      取夜點費，亦為兩造所不爭執，是被告所核發之夜點費，
      既係輪值中、晚班之員工始得領取，而輪值中、晚班又屬
      固定之工作制度，自足認核發夜點費屬於兩造間因特定工
      作條件所形成固定常態工作中可領取之給與，即屬原告因
      經常性提供勞務所得之報酬，自應具有「勞務對價性」及
      「經常性給與」之性質。
（三）被告固辯稱：如夜點費屬於勞務之對價，一般均會隨作業
      種類及複雜性、學經歷、技能、勞力度、勞心度、年資、
      職級等不同而有多寡之差異，且依勞動基準法第39條規定
      ，員工於例假、休假日工作者，應加倍發給工資，惟本件
      不論原告退休前之工作單位及薪點如何，或是否於例假、
      休假日輪值中、晚班，每次均支領固定之金額。又被告核
      發夜點費之由來，係考量輪值中、晚班員工因上、下班時
      間離正常三餐時間較久，為體恤員工於夜間工作而為福利
      性、恩惠性之給與。夜點費之調整，亦係隨物價指數調整
      ，與誤餐費相同，與薪資調幅無關，因認夜點費自非具有
      勞務對價性之工資等語。然查，本件夜點費既限於夜間工
      作者始得領取，而此一「夜間工作」之客觀條件不因人而
      異，故不論工作內容為何，均獲得相同對價之工資報酬，
      尚屬合理。且工資報酬中，諸如伙食津貼、交通津貼等項
      目，亦均係給與固定金額，並不因經驗、學歷、技能、勞
      力度、勞心度、年資、職級不同而有差異。亦即並非一致
      性之給付均非屬勞務之對價，被告以此抗辯稱系爭夜點費
      僅係福利性、恩惠性之給與，不具勞務對價性，自無可取
      。而夜點費隨物價指數調整一事，則係因被告選擇所致，
      並不因而改變夜點費與原告提供之勞務具有對價性之基本
      關係。是被告據上辯稱夜點費並非工資，容非可採。
（四）被告另辯稱：其就員工之薪給，係採「單一薪資用人費率
      制度」及「工作品評制度」，已綜合評量不同性質職位之
      工作價值以核發其職位列等之工資，而辦理評價工作時，
      乃選用含體能、工作環境等大因素，其中體能尚包括心力
      、體力等小因素，工作環境則包括工作場所及危險性等小
      因素，故被告核發輪班員工職位列等之薪資時，已將夜間
      輪班時之心力、體力及危險性等因素評量在內，益徵夜點
      費純係被告於工資外另行給與之恩惠性給付，具有福利、
      勉勵、恩惠之性質，並無勞務對價性等語。惟查，夜點費
      係輪值中、晚班之員工始得領取，且其金額不因工作內容
      或職階而有不同，乃係因環境、時間等特殊工作條件而對
      員工增加給與之給付，業如前述，故就相同之工作內容，
      依夜間或日間工作之差異而給與不同對價之報酬，本屬合
      理，則原告因須夜間工作而獲取不同之對價，本質上即為
      勞務對價，且屬經常性之給與，自屬工資，故被告上開所
      辯，亦難採取。
（五）被告所提出之行政院勞工委員會94年6 月20日勞動2 字第
      0940032710號函文雖載有：「事業單位發給之夜點費如係
      雇主為體恤夜間工作輪班之勞工，給與購買點心之費用，
      誤餐費如係因耽誤勞工用餐所提供之餐費，則非屬該法所
      稱之工資」等語（見本院卷第206 頁背面），然核其意旨
      ，係以「如係雇主為體恤夜間工作輪班之勞工，給與購買
      點心之費用」為其認定非屬工資之前提要件，此與本件夜
      點費之發給條件顯不相同，是上開函文仍不足為有利於被
      告之論據。
（六）被告復抗辯：修正前勞動基準法施行細則第10條第9 款規
      定係將夜點費排除於經常性給與之外，故系爭夜點費並非
      工資云云。惟查，修正前勞動基準法施行細則第10條第9
      款雖將「差旅費、差旅津貼、交際費、夜點費及誤餐費等
      」排除於同法第2 條第3 款所稱之其他任何名義之經常性
      給與以外，然該條款規定之差旅費及交際費，因屬不確定
      之事項所支出，故可認並非經常性之給與。至於夜點費部
      分，從該條款所稱之夜點費與誤餐費同列，而誤餐費既屬
      恩惠性及非經常性之給與性質，則夜點費應屬同一性質，
      亦即該條款所稱之夜點費及誤餐費，係指雇主為體恤勞工
      於夜間工作而給與之夜間點心費，或勞工因執行職務延誤
      正常用餐時間，另外給與之餐費，且非經常性者。然本件
      系爭之夜點費，係屬勞工工作之對價，且具經常性，已如
      上述，此與該條款所稱之「夜點費」當有不同，自尚難以
      系爭夜點費與修正前勞動基準法施行細則第10條第9 款規
      定之「夜點費」係使用同一名稱，即遽將系爭夜點費排除
      於勞動基準法第2 條第3 款所定經常性給與之外。況勞動
      基準法施行細則於94年6 月14日修正時，已將第10條第9
      款有關夜點費及誤餐費之規定刪除，以避免雇主巧立名目
      ，規避將該給付列入平均工資計算，益證系爭夜點費應屬
      工資無訛。上訴人援引修正前勞動基準法施行細則第10條
      第9 款之規定，抗辯系爭夜點費並非經常性之給與，非屬
      工資云云，不足採信。
（七）至被告提出夜點費並非工資之其他裁判資料，係基於各該
      案件中之兩造攻擊防禦方法下所為裁判之結果，而非如同
      判例所示具有拘束力之法律意見，對本院本無拘束力，爰
      不逐一論駁，併予說明。
六、本院就有關「原告是否應受與臺灣石油工會所訂立之團體協
    約約定之拘束，而不得主張將夜點費列入平均工資？」之判
    斷：
（一）按勞資團體之代表機關，非依其團體章程之規定、或依其
      團員大會或代表大會之決議、或受其團體全團團員各個所
      授與特別書面之委任，不得以其團體之名義締結團體協約
      。違反前項規定所締結之團體協約，非得其團員大會之追
      認不發生效力，團體協約法第3 條定有明文。則團體協約
      若非依其團體章程之規定、或依其團員大會或代表大會之
      決議、或受其團體全團團員各個所授與特別書面之委任，
      自不得以其團體之名義締結團體協約，違反此一規定者，
      其所締結之團體協約，非得其團員大會之追認不發生效力
      。
（二）經查：被告雖抗辯其與原告所屬之臺灣石油工會曾分別於
      55年8 月26日、67年12月19日簽訂系爭團體協約，依該協
      約第16條之約定，臺灣石油工會會員之正常工作報酬，由
      被告按政府規定之標準，每月按期發給，而夜點費未經政
      府規定為工資，且非被告依法呈報並經行政院核定為應計
      入平均工資之經常性給與項目，原告自不得違反系爭團體
      協約之約定，主張夜點費應併入平均工資計算云云。惟依
      被告所提出之系爭團體協約第2 條約定，該協約有效期間
      為3 年，則系爭團體協約有效期間早已屆滿，應認原告不
      受系爭團體協約所拘束。至團體協約法第17條固規定：「
      團體協約已屆期滿，新團體協約尚未訂立時，於勞動契約
      另為約定前，原團體協約關於勞動條件之規定仍繼續為該
      團體協約關係人之勞動契約之內容。」，此為團體協約之
      延續效力，然適用本條規定之前提，須該團體協約有效成
      立方可。被告雖提出其與臺灣石油工會於69年所締結之系
      爭團體協約書及呈報中央主管機關經濟部准予備查在案之
      函文資料，惟原告既以該簽約代表非其所選出或委任而否
      認被告所提出系爭團體協約之效力，自應由被告就系爭團
      體協約已由其與臺灣石油工會代表，依其團體章程之規定
      、或依其團員大會或代表大會之決議、或受其團體全團團
      員各個所授與特別書面之委任而締結之事實；或系爭團協
      約已得其團員大會之追認等事實，負舉證之責。惟被告並
      未能舉證以實其說，尚難認系爭團體協約已發生效力。是
      以原告主張其不受系爭團體協約之拘束等情，堪予採信。
（三）另被告雖以系爭團體協約第16條所約定原告之報酬應按政
      府規定標準發給為抗辯。惟查，依國營事業管理法第14條
      之規定，國營事業人員待遇及福利，應由「行政院規定標
      準」。而勞動基準法第1 條係規定：「為規定勞動條件最
      低標準，保障勞工權益，加強勞雇關係，促進社會與經濟
      發展，特制定本法；本法未規定者，適用其他法律之規定
      。雇主與勞工所訂勞動條件，不得低於本法所定之最低標
      準。」故縱依被告所主張之團體協約第16條約定，臺灣石
      油工會會員之正常工作報酬應由被告按「政府規定之標準
      」，每月按期發放，則在勞動基準法於73年7 月30日公布
      ，同年8 月1 日施行後，上開所謂「政府規定之標準」，
      即應指勞動基準法所規定之標準，此由被告所引「經濟部
      所屬事業人員退休、撫恤及資遣辦法」第3 條後段規定：
      「平均工資依勞動基準法有關規定辦理」自明。
（四）由上堪知，縱令依系爭團體協約之約定，有關原告之工資
      計算標準，亦應以勞動基準法規為其依據。而本件系爭夜
      點費，係具有勞務對價性及經常性而屬工資一事，業如上
      述，是被告以系爭團體協約之約定，抗辯系爭夜點費不得
      列入平均工資計算，即非可取。
七、本院就有關：「原告是否應受國營事業管理法及相關法規之
    限制，而不得將夜點費列為平均工資？」之判斷：
（一）被告雖抗辯其為經濟部所屬之國營事業，而國營事業管理
      法有關勞動事項之規定為勞動基準法之特別法，故國營事
      業受僱人員之退休，自應優先適用國營事業管理法及其子
      法「經濟部所屬事業人員退休、撫恤及資遣辦法辦法」之
      規定，而無適用勞動基準法之餘地。惟依大法官會議解釋
      第578 號解釋理由書及勞動基準法之立法意旨觀之，本件
      縱依「經濟部所屬事業人員退休、撫恤及資遣辦法」優先
      適用，然上開辦法所定之勞動條件，亦不得較勞動基準法
      為低。
（二）另國營事業管理法第14條係規定：「國家事業應撙節開支
      ，其人員待遇及福利，應由行政院規定標準，不得為標準
      以外之開支」，及「經濟部所屬事業人員退休、撫恤及資
      遣辦法」，均未將員工支領之夜點費排除於工資之外，被
      告執此限縮「工資」之解釋，要非可取。況依「經濟部所
      屬事業人員退休、撫恤及資遣辦法」第3 條之規定，係明
      文：「本辦法所稱基數，係指計算事由發生時1 個月平均
      工資。平均工資依勞動基準法有關規定辦理」，故就平均
      工資之計算，本須依勞動基準法之相關規定，則本件就系
      爭夜點費之認定，自應適用勞動基準法就有關「工資」之
      規定而為認定，被告上開抗辯，洵屬無據。
八、本院就有關：「原告請求給付退休金有無理由？」之判斷：
（一）按「勞工退休金之給與標準，應按其工作年資，每滿一年
      給與兩個基數。但超過十五年之工作年資，每滿一年給與
      一個基數，最高總數以四十五個基數為限。未滿半年者以
      半年計；滿半年者以一年計」，勞動基準法第55條第1 項
      第1 款定有明文。
（二）查本件原告係分別如附表二退休日期欄所示之時間退休，
      因原告未將夜點費列入工資計算，因而未給付原告如附表
      一退休金差額欄所示之退休金等情，為兩造所不爭執。而
      本件夜點費係屬原告因工作而獲得之報酬，具勞務對價性
      ，且屬被告對員工之經常性給與，應屬工資之一部，業如
      前述。是原告依勞動基準法第55條之規定，請求被告應分
      別如數給付，並以被告未依勞動基準法施行細則第29條第
      1 項規定，自原告各自退休日起30日內為給付，請求被告
      分別加計如附表一第二欄所示之利息起算日起，均至清償
      日止，按週年利率5 ％計算之利息，為有理由，應予准許
      。
九、綜上所述，原告本於勞動基準法第55條所訂之退休金給付請
    求權，請求被告分別給付如附表一退休金差額欄所示之金額
    及法定遲延利息，為有理由，應予准許。又本件被告應給付
    原告個別之金額雖均未逾500,000 元，惟本件係有多數原告
    之共同訴訟，且為合併判決，所命被告給付合計逾500,000
    元，即非民事訴訟法第389 第1 項規定之法院應依職權宣告
    假執行之判決，本院自不得依職權宣告假執行，先予敘明。
    至被告雖聲明如受不利之判決，願供擔保，請准免為假執行
    ，惟因本件判決並非應依職權宣告假執行之判決，已如前述
    ，且原告亦未聲明願供擔保，請准宣告假執行，是被告並無
    聲請免為假執行之必要，其所為免為假執行之聲請，容有誤
    會，併此敘明。
十、本件事證已臻明確，兩造其餘攻擊防禦方法，經核與本件判
    決結果不生影響，爰不一一論述，附此敘明。
十一、據上論結，本件原告之訴為有理由，依民事訴訟法第78條
      ，判決如主文。
中    華    民    國    99    年    2     月    25    日
                  民事第一庭  審判長法  官  黃國川
                                    法  官  張茹棻
                                    法  官  林岳葳
上為正本係照原本作成。
如不服本判決，應於送達後20日內，向本院提出上訴狀並表明上
訴理由，如於本判決宣示後送達前提起上訴者，應於判決送達後
10日內補提上訴理由書（須附繕本）。
中    華    民    國    99    年    2     月    25    日
                                    書記官  簡文清
┌─────────────────────────────┐
│附表一                                                    │
├──┬─────┬──────┬─────────────┤
│編號│ 原    告 │ 退休金差額 │利息起算日（自原告退休後30│
│    │          │ （新臺幣） │日之翌日起算）            │
├──┼─────┼──────┼─────────────┤
│1   │乙○○    │130,875元   │97年6月1日                │
├──┼─────┼──────┼─────────────┤
│2   │戊○○    │206,722元   │97年6月1日                │
├──┼─────┼──────┼─────────────┤
│3   │庚○○    │100,912元   │97年5月17日               │
├──┼─────┼──────┼─────────────┤
│4   │壬○      │181,133元   │97年4月1日                │
├──┼─────┼──────┼─────────────┤
│5   │癸○○    │157,599元   │94年8月1日                │
├──┼─────┼──────┼─────────────┤
│6   │己○○    │150,382元   │97年2月1日                │
├──┼─────┼──────┼─────────────┤
│7   │辛○○    │197,383元   │97年6月1日                │
├──┼─────┼──────┼─────────────┤
│8   │丁○○    │204,894元   │97年6月1日                │
├──┼─────┼──────┼─────────────┤
│9   │甲○○    │129,549元   │95年2月4日                │
└──┴─────┴──────┴─────────────┘
┌───────────────────────────────────────────┐
│附表二                                                                                │
├───┬──────┬──────┬─────────┬─────────┬─────┤
│原告  │到職日      │退休日      │退休金基數        │夜點費            │退休金差額│
│      │            │            ├────┬────┼────┬────┤          │
│      │            │            │勞基法施│勞基法施│退休前  │退休前  │          │
│      │            │            │行前    │行後    │3 個月  │6 個月  │          │
├───┼──────┼──────┼────┼────┼────┼────┼─────┤
│乙○○│61年8月23日 │97年5月1日  │30      │15      │2,850元 │3,025元 │130,875元 │
├───┼──────┼──────┼────┼────┼────┼────┼─────┤
│戊○○│63年7月1日  │97年5月1日  │26.33333│18.66667│3,933元 │4,350元 │181,133元 │
├───┼──────┼──────┼────┼────┼────┼────┼─────┤
│庚○○│65年5月8日  │97年4月16日 │16.5    │28.5    │2,100元 │2,325元 │100,912元 │
├───┼──────┼──────┼────┼────┼────┼────┼─────┤
│壬○  │66年6月9日  │97年3月1日  │14.33333│30.66667│3,300元 │3,850元 │206,722元 │
├───┼──────┼──────┼────┼────┼────┼────┼─────┤
│癸○○│59年4月27日 │94年7月1日  │30.66667│14.33333│3,550元 │3,400元 │157,599元 │
├───┼──────┼──────┼────┼────┼────┼────┼─────┤
│己○○│61年1月27日 │97年1月1日  │30.29167│14.70833│3,300元 │3,325元 │150,382元 │
├───┼──────┼──────┼────┼────┼────┼────┼─────┤
│辛○○│61年11月1日 │97年4月30日 │29.5    │15.5    │4,000元 │4,225元 │197,383元 │
├───┼──────┼──────┼────┼────┼────┼────┼─────┤
│丁○○│63年3月1日  │97年4月30日 │22.83333│22.16667│3,900元 │4,333元 │204,894元 │
├───┼──────┼──────┼────┼────┼────┼────┼─────┤
│甲○○│71年6月21日 │95年1月4日  │8.33333 │32.66667│3,100元 │3,175元 │129,549元 │
└───┴──────┴──────┴────┴────┴────┴────┴─────┘

司法院資訊處製作；財團法人民間司法改革基金會備份。
